臺灣高等法院臺中分院刑事判決
111年度上訴字第1262號
上  訴  人  
即  被  告  林其財



上列上訴人即被告因家庭暴力防治法之傷害案件，不服臺灣臺中
地方法院110年度訴字第2239號中華民國111年4月7日第一審判決
（聲請簡易判決處刑案號：臺灣臺中地方檢察署110年度偵字第2
4854號），提起上訴，本院判決如下：
    主  文
上訴駁回。
    事  實
一、乙○○係丙○○之父，2人間具有家庭暴力防治法第3條第3款所
    定直系血親之家庭成員關係。乙○○於民國109年12月29日晚
    間6時20分許，在其位於臺中市○里區○○○○街000號住處0樓後
    方之房間內製作胡椒鹽香料時，未關上房門，以致粉塵瀰漫
    ，丙○○因鼻子過敏之故，遂請乙○○關上房門，詎乙○○竟基於
    傷害他人身體之犯意，徒手掐住、抓住丙○○之脖子，並毆打
    丙○○之頭部、臉部，致丙○○因而受有頭部挫傷、頸部擦挫傷
    等傷害。
二、案經丙○○訴由臺中市政府警察局霧峰分局報告臺灣臺中地方
    檢察署檢察官偵查後，聲請簡易判決處刑。
    理  由
壹、證據能力之說明
    檢察官、上訴人即被告乙○○（下稱被告）於本院進行準備程
    序時，對於本案下述具傳聞性質之證據資料，均同意具有證
    據能力，本院審酌上開供述證據作成時之情況，證據之取得
    過程，無不當取供及證明力明顯過低之瑕疵，且與待證事實
    具有關連性，足認為得為本案之證據，依刑事訴訟法第159
    條之5第1項之規定，有證據能力；且本案所引用之非供述證
    據，亦屬合法取得，本院審酌該等證據作成及取得之程序均
    無違法之處，依法均可作為認定犯罪事實之證據。 
貳、認定犯罪事實所憑之證據及理由
    訊據被告固不否認於上開時地，因製作胡椒鹽香料之問題，
    與告訴人丙○○發生爭執，被告並主動報警處理等情，惟矢口
    否認有何傷害犯行，辯稱：我自告訴人出生迄今，一直呵護
    告訴人，從未打過或罵過告訴人，案發當時是因為告訴人阻
    礙我工作，我始報警處理，以我的體力，無法與告訴人抗衡
    云云。原審辯護人另為被告辯護：①被告已年滿60歲，身材
    又較矮小，被告顯然不可能去打告訴人，否則告訴人會反擊
    ，造成被告更大的傷害，故被告不敢去打告訴人；②告訴人
    、證人王安莉就案發當時被告與告訴人發生肢體衝突之位置
    所述不一；③依告訴人所述，告訴人係遭被告掐住脖子，則
    傷勢應是前後狀，然卷附傷勢照片顯示告訴人所受傷勢係上
    下垂直狀；④證人即員警曾聖娟證述看到告訴人脖子上有紅
    腫，亦與卷附傷勢照片顯示之情形不同；⑤被告與告訴人、
    證人王安莉間目前尚有多起刑事及民事訴訟審理中，雙方有
    強烈對立情況，故告訴人、證人王安莉之證述有顯不可信之
    情況等語。惟查：
一、被告於上開時地，因製作胡椒鹽香料之問題，與告訴人發生
    爭執，嗣被告主動報警，由員警曾聖娟到場處理等情，業據
    被告於原審審理時供承在卷（見原審訴字卷第115至117頁）
    ，核與證人即告訴人、證人王安莉於原審審理時之證述情節
    相符（詳如後述），並有員警職務報告書、家庭暴力通報表
    2份、臺中市霧峰分局國光派出所110報案紀錄單、員警工作
    紀錄簿、臺中市政府警察局勤務指揮中心受理110報案紀錄
    單附卷可稽（見偵卷第17、35至38頁，中簡字卷第131至133
    頁，原審訴字卷第31至32頁），此部分事實堪以認定。
二、關於被告如何傷害告訴人之過程，證人即告訴人於原審審理
    時證稱：案發當時被告在1樓後面的工作間製作胡椒鹽香料
    ，整個房子粉塵瀰漫，我和王安莉當時在一樓外面的辦公室
    ，因為我有鼻子過敏問題，就去問被告能不能把門關起來，
    被告就不爽爆氣，打我的頭、臉部，並交互使用左右手並同
    時用雙手掐住、抓住我的脖子，再把我推到外面的辦公室那
    邊，我倒在地上後掙脫，結果被告自己去報警、亂講話；我
    因為有閃，所以脖子左邊沒有傷口，被告也有抓住我的領口
    ，領口被撕壞，我於案發當時穿的衣服，就是去醫院就醫拍
    照時所穿之圓領T恤，但照片沒有拍到被撕壞的地方，領口
    那圈是遭被告拉扯後變得鬆弛；員警到場後，我有跟員警說
    被告打我，但我一時心軟，所以沒有直接提告，之後被告一
    直有竊盜、毀損、公然侮辱等行為，我決定不忍了才提告等
    語明確（見原審訴字卷第88至106頁）。又證人王安莉於偵
    訊時證稱：案發時我目睹被告掐著告訴人的脖子推到辦公室
    ，告訴人倒在地上後，我有看到被告用手揮拳打告訴人的頭
    等語（見偵卷第64頁）；於原審審理時證稱：案發當時我和
    告訴人在辦公室，被告在後面房間，也就是孝親房做胡椒鹽
    ，但故意不把門關起來，告訴人鼻子過敏受不了，就去後面
    請被告把門關起來，接著我聽到有聲響，我站起來往後看時
    ，被告和告訴人撞到孝親房與辦公室中間那邊的水桶，二人
    倒地，被告把告訴人壓在地上，掐著告訴人的整個脖子，還
    用手打告訴人的頭，告訴人掙脫後，我看到告訴人脖子紅腫
    ，穿的圓領T恤領口是破掉的，告訴人就醫時沒有換衣服，
    就醫時拍的照片沒有拍到破掉的位置，是在更下方，事發後
    被告竟然打電話報警，說告訴人打他等語（見原審訴字卷第
    69至86頁）。本院審酌證人即告訴人、證人王安莉對於其等
    於案發時原本在1樓外面辦公室，被告則在1樓後方房間內製
    作胡椒鹽，因被告未關門，粉塵瀰漫，告訴人遂前去請被告
    關門，突遭被告掐住脖子、毆打頭部，並推往1樓外面辦公
    室而倒地，所穿著之圓領T恤亦遭被告撕壞等重要情節，證
    述一致；而告訴人於案發不久後之同日晚間7時35分許前往
    仁愛醫療財團法人大里仁愛醫院就醫，主訴遭其父即被告掐
    住脖子、毆打，以致頭頸部受傷，經檢查結果，受有頭部挫
    傷、頸部擦挫傷之傷害，有該院受理家庭暴力事件驗傷診斷
    書、告訴人傷勢照片及相關病歷資料可憑（見偵卷第27至29
    、69至71頁，中簡字卷第47至65頁），核與證人即告訴人、
    證人王安莉所述被告以上開方式攻擊告訴人可能造成之傷勢
    部位相符，且上開傷勢照片內所示告訴人所穿著之圓領T恤
    領口明顯較正常T恤鬆弛（見偵卷第71頁），亦與證人即告
    訴人、證人王安莉指證告訴人遭被告抓住領口可能造成之衣
    物變形狀況吻合。此外，被告於案發當日晚間6時21分許撥
    打110電話報警，員警曾聖娟於晚間6時26分許即抵達現場處
    理，告訴人當場向員警曾聖娟陳稱有與被告發生拉扯，告訴
    人衣物破損，脖子有擦挫傷，但告訴人表示不提出告訴，不
    希望社工打擾等情，有卷附家庭暴力通報表及110報案紀錄
    單可查（見偵卷第35至36頁，中簡字卷第131至132頁）。證
    人即員警曾聖娟於原審審理時亦證稱：我在家庭暴力通報表
    記載「受保護人（即告訴人）衣物破損，脖子有擦挫傷」的
    情形，是我看到的，我記得衣物破損好像是領口這一塊，脖
    子有擦挫傷應該就是有紅等語（見原審訴字卷第107至108頁
    ），自足佐證告訴人及證人王安莉所述上開案發過程非虛。
    至於證人曾聖娟雖同時證稱：我當時看到的告訴人傷勢好像
    沒有驗傷照片裡的這麼紅，破損的衣服應該不是照片裡的這
    件等語（見原審訴字卷第108頁），然衡諸證人曾聖娟承辦
    案件甚多，本難期待其對於本案告訴人之傷勢情況、穿著衣
    物為何均能清楚記憶無誤，且告訴人之頸部遭被告抓傷後，
    倘未即時冰敷，嗣後就醫時，會較受傷當時更為腫脹，此乃
    一般人生活經驗可得知悉之事項，則證人曾聖娟所目擊之告
    訴人傷勢未較卷附傷勢照片顯示者嚴重，亦符合常理，是證
    人曾聖娟此部分之證言並不足影響告訴人及證人王安莉所為
    證述之憑信性。再者，本案係被告而非告訴人主動報警，員
    警到場時，告訴人猶向員警表示不願提出告訴，顯見告訴人
    於案發時確無追究被告刑事責任之意，當可排除告訴人係在
    員警到場處理前，刻意製造自身傷勢以誣陷被告之可能性。
    本院綜核上開事證，認告訴人之指訴情節已有相當補強證據
    足以擔保其真實性，堪以採信。
三、被告雖以前詞置辯，然按告訴人、證人之陳述有部分前後不
    符，或相互間有所歧異時，究竟何者為可採，法院仍得本其
    自由心證予以斟酌，非謂一有不符或矛盾，即應認其全部均
    為不可採信；尤其關於行為動機、手段及結果等之細節方面
    ，告訴人之指陳，難免故予誇大，證人之證言，有時亦有予
    渲染之可能；然其基本事實之陳述，若果與真實性無礙時，
    則仍非不得予以採信（最高法院74年台上字第1599號判決先
    例參照）。查告訴人與證人王安莉於原審審理時，就告訴人
    遭被告推往一樓辦公室時，究係倒在一樓辦公室門邊，或辦
    公室與孝親房間之門邊，所述雖不盡一致，然衡諸本案發生
    突然，其等或因觀察角度不同，或因日久記憶模糊，就部分
    案發情節證述略有出入，尚屬情理之常，此等枝節之出入，
    尚不足以動搖其等指證被告基本犯罪事實之真實性。又觀諸
    卷附告訴人傷勢照片，告訴人脖子右邊主要為上下垂直狀之
    抓傷，但脖子下方亦有非上下垂直狀，似遭用力掐住，以致
    顏色較深之傷痕（見偵卷第71頁），則告訴人於原審審理時
    ，證稱被告同時有「掐住」及「抓住」其脖子之行為（見原
    審訴字卷第94、105頁），應屬實情。至於告訴人於警詢時
    雖僅證稱遭被告「掐住」其脖子（見偵卷第24頁），然此諒
    係承辦員警詢問告訴人時，未同時提示相關傷勢照片與告訴
    人確認被告之攻擊方式，告訴人囿於其陳述能力，未能以精
    確用語描述被告行為所致，尚不能僅因告訴人於警詢時未為
    完整之陳述即認其證言不可採。再者，證人王安莉於原審審
    理時證稱：被告身高約165公分，告訴人身高170公分等語在
    卷（見原審訴字卷第74頁），是二人身材並非相差懸殊，被
    告自有可能突然出手攻擊，以致告訴人不及反應而受傷。此
    外，告訴人與證人王安莉之證述內容，既與本案諸多卷內證
    據相符而可採信，自不能因其等與被告間有其他刑事、民事
    訴訟，雙方處於高度對立情況，即謂其等於本案所為之證述
    係虛偽不實。是被告及原審辯護人所執上開辯詞，均不足採
    。
四、至被告於本院審理時聲請就告訴人之傷勢原因送由法醫研究
    中心鑑定，惟告訴人上開傷勢為被告傷害行為所致乙節，依
    上述卷證已可判斷，本院並已說明如前，即無再行送請鑑定
    之必要，被告此部分聲請，應予駁回，附此說明。
五、綜上所述，本案事證明確，被告犯行洵堪認定，應依法論科
    。　　
參、論罪之理由
    核被告所為，係犯刑法第277條第1項之傷害罪。又按家庭暴
    力者，指家庭成員間實施身體、精神或經濟上之騷擾、控制
    、脅迫或其他不法侵害之行為；家庭暴力罪者，指家庭成員
    間故意實施家庭暴力行為而成立其他法律所規定之犯罪，家
    庭暴力防治法第2條第1款、第2款分別定有明文。本案被告
    與告訴人為父子關係，有其等年籍資料在卷可憑，是其等間
    有家庭暴力防治法第3條第3款所定直系血親之家庭成員關係
    ，而被告所為之傷害犯行，既係對告訴人故意實施身體上不
    法侵害行為，且構成刑法上之傷害罪，自屬家庭暴力防治法
    所稱之家庭暴力罪，惟因家庭暴力防治法對於家庭暴力罪並
    無科處刑罰之規定，仍應依刑法規定論科。
肆、駁回上訴之理由
　　原審以被告犯傷害罪之犯行事證明確，適用相關論罪科刑之
    法律規定，並敘明審酌被告不思以理性方式處理與告訴人間
    之紛爭，竟以前述方式傷害告訴人，致告訴人身體受傷，行
    為殊值非難，所幸告訴人傷勢尚非嚴重；被告患有重度憂鬱
    症，目前從事代書、胡椒粉買賣工作，家中無人需其扶養照
    顧（見偵卷第47頁，原審訴字卷第119頁）之智識程度及生
    活狀況；被告犯後未坦承犯行，亦未與告訴人和解或取得告
    訴人原諒等一切情狀，量處拘役50日，並諭知如易科罰金，
    以新臺幣1000元折算1日之折算標準。經核原審判決之認事
    用法均無違誤，量刑亦屬妥適。被告上訴仍執前詞否認犯罪
    ，惟就如何認定被告本案犯行及其所辯如何不可採之理由，
    業經本院論述證據之取捨及如何憑以認定事實之理由如前，
    被告上訴否認犯罪，指摘原判決不當，並無理由，應予駁回
    。　　
據上論斷，應依刑事訴訟法第368條，判決如主文。
本案經檢察官蔡雯娟提起公訴，檢察官甲○○到庭執行職務。
中　　華　　民　　國　　111 　年　　9 　　月　　6 　　日
            刑事第三庭  審判長法  官  楊  真  明
                              法  官  邱  顯  祥
                              法  官  李  明  鴻
以上正本證明與原本無異。     
如不服本判決應於收受送達後二十日內向本院提出上訴書狀，其
未敘述上訴之理由者，並得於提起上訴後二十日內向本院補提理
由書（均須按他造當事人之人數附繕本）「切勿逕送上級法院」
。因疫情而遲誤不變期間，得向法院聲請回復原狀。         
                              書記官  陳  慈  傳   
　　　　　　　　　　　　　　　 
中　　華　　民　　國　　111 　年　　9 　　月　　6 　　日

附錄本案論罪科刑法條
中華民國刑法第277條
傷害人之身體或健康者，處5年以下有期徒刑、拘役或50萬元以
下罰金。
犯前項之罪，因而致人於死者，處無期徒刑或7年以上有期徒刑
；致重傷者，處3年以上10年以下有期徒刑。